---
title: "Hemocentro"
author: "Pablo Gilvan Borges"
output:
  html_document:
    df_print: paged
  html_notebook: default
  pdf_document: default
  word_document: default
---

Análise da base de dados do hemocentro de Porto Alegre. Estes dados compoem a base de dados referênte a doações feitas no ano de 2015 até início de 2018.
Todo os dados foram obtidos com permissão da diretoria do hospital. Conseguimos os dados pois estou iniciando um grupo de estudos na Universidade Feevale, junto 
com outros alunos, para que consigamos, através de uma análise extensa e minuciosa, gerar valor para o hospital traçando perfís de doadores e tentando encontrar
padrões que ocasionaram tanto doações como perdas de materiais. A análise que se segue foi toda feita por minha pessoa com a finalidade de servir como overview e início 
das pesquisas para o grupo aqui citado.

<br />
Fontes externas:
<br />
https://www.fee.rs.gov.br/indicadores/populacao/estimativas-populacionais/


#### Carregando bibliotecas
```{r}
library(tidyverse)
library(gridExtra)
library(readr)
library(stringr)
library(reshape2)
library(stringi)
library(lubridate)
library(reshape2)

# SE ESTIVER USANDO MAC, Setando Encoding
Sys.setlocale("LC_ALL", "pt_BR.UTF-8")
```


### Carregando dados
<br />


#### Listando uma amostra dos dados para ver se está tudo ok.
```{r}
doacoes <- read.csv2(file = 'doacoes.csv', stringsAsFactors=FALSE, fileEncoding="cp857", sep = ",")
head(doacoes)
```


<br />
Perfeito, tive que rastrear o encoding correto para o arquivo, o cp857 foi o único que conseguiu carregar os dados com acentuação correta.

<br />
Quantidade de registros


```{r}
nrow(doacoes)
```


<br />
Parece que alguns valores na tabela de doações estão com acentuação e outros não, outros estão com valores totalmente fora do contexto, como esperado pela leitura externa, então vamos ter que 
trabalhar estes dados para termos consistência ao gerar gráficos e agrupamentos.

Primeiro vamos renomear estas colunas, os nomes atuais não deixam o código refletir o real sentido do que está sendo feito.


```{r}
colnames(doacoes)[colnames(doacoes)=="c_residencial"] <- "cidade"
colnames(doacoes)[colnames(doacoes)=="b_residencial"] <- "bairro"

#Seto o nome das colunas para maiúsculo, acho melhor de trabalhar e visualizar no codigo.
colnames(doacoes) <- toupper(colnames(doacoes))
```


####  Trabalhando a questão da acentuação.
```{r}
#Removendo acentuação.
doacoes$CIDADE <- stri_trans_general(doacoes$CIDADE,"Latin-ASCII")
```

<br />
####Convertemos colunas categóricas para factor para que consigamos agrupar os valores como categorias nos gráficos.
```{r}
doacoes$CIDADE <- as.factor(doacoes$CIDADE)
doacoes$CIDADE <- toupper(doacoes$CIDADE)
doacoes$ABO_DOADOR <- as.factor(doacoes$ABO_DOADOR)
```


<br />
## Doações

Vamos analisar o perfil dos usuários, levando em conta coisas como Cidade, Bairros, Idade, Sexo e Tipo de Doação. A ideia em sí é tentar achar um padrão
de doadores e demais padrões que possam se apresentar.

<br />
### Doações por cidade

Começamos então traçando o perfil por cidade. Quais as cidades com maior quantidade de doadores? O que poderia ter influênciado tal quantidade de doações?
<br />
#### Sumário dos dados
Vamos listar um sumário dos dados, ter uma ideia do conjunto de dados que temos pela frente.


```{r}
summary(doacoes)
```


<br />
Ok, vamos focar em um dado mais específico: Tipo sanguíneo(ABO_DOADOR).
O sumário aponta alguns tipos sanguineos diferente dos existentes, vamos listar somente isso para ver quais valores temos.
<br />


```{r}
summary(doacoes$ABO_DOADOR)
```


<br />
Ok, temos 102 valores nulos, 132 valores Zero, 7 valores como 'Brasil', 5 valores 'O' com espaçamento a direita, 4 valores N e 12 vaores 'I'.
Temos que decidir ou não remover estes dados. Como temos vários registros e no momento não queremos analisar o
tipo sanguineo e sim focar nas doações, vamos deixar esses valores, pois removê-los nos traria um impacto que não necessitamos no momento.
<br />
Vamos primeiro ajustar os valores 'O' com espaçamento para o valor correto.


```{r}
doacoes$ABO_DOADOR[doacoes$ABO_DOADOR == "O "] <- "O"
summary(doacoes$ABO_DOADOR)
```

## Analisando o perfil do doador: Cidades e Proporção de doações

Vamos agora analisar os valores de doados por município, analisar não somente a quantidade doações, mas a proporção de doações baseando-se na quantidade populacional e a quantidade de doações, pois seria injusto dizer que Porto Alegre é a cidade que mais contribui para a reposição de sangue quando a mesma tem muito mais habitantes que as demais cidades.

Primeiro temos que conseguir o valor populacional. Não podemos simplesmente pegar o valor populacional, mas sim o valor populacional da faixa etária aceitável para doações.
Navegando até o site: https://www.fee.rs.gov.br/wp-content/uploads/2014/03/20170831populacao-municipio-sexo-fx-etaria.xls conseguimos os valores referênte ao estado do RS, o estado que nos interessa, visto que o hospital tem como foco os hospitais do estado, por mais que ainda forneça para outros estados o foco é estadual. 

O dataset fornecido pelo link nos traz os dados agrupados por faixa etária. Agrupei, via excel mesmo, os valores referênte a faixa etária de 14 a 69 anos, tive que partir dos 14 anos pois o grupo do pessoal de 18 anos está contido nessa faixa etária.

Vamos começar a analisar a questão das cidades.

#### Valores de cidades - Dataset Doações
```{r}
cidades <- doacoes %>%
  subset(!is.null(CIDADE) & CIDADE != 'NULL')

# Salvamos temporariamente o dataframe filtrado na variável 'cidades', assim evitamos de ter várias coisas na memória, contando que temos uma quantidade grande de dados(para um computador convencional).
cidades <- table(cidades$CIDADE)
head(cidades)
```


<br />
#### Quantidade de cidades
```{r}
length(cidades)
```


<br />
Agora vamos pegar esse agrupamento de Cidade/Doacoes que está em formato Table e transformar para um Dataframe, para conseguir melhor trabalhar com os dados.
<br />


```{r}
cidades <- as.data.frame(cidades)
colnames(cidades) <- c("Cidade", "Doacoes")
head(cidades)
```


<br />
#### Ordenando as 10 principais cidades com mais doadores
Ok, temos bastante registros para plotar e não teríamos como exibir toda essa quantidade de valores únicos em um gráfico, não de forma que ficasse de fácil visualização.
Vamos começar listando as 10 cidades com maior quantidade de doadores.
<br />
Como já podemos imaginar, as cidades com maior quantidade populacional vão se destacar nesse gráfico, mas mesmo assim vamos listá-las.


```{r}
order.donnations <- with(cidades, order(-Doacoes))
first_ten <- head(cidades[order.donnations,],  10)
first_ten
```


<br />
Acima podemos notar todas as cidades que compoem o Vale dos Sinos e a Grande Porto Alegre, o polo de cidades central do estado.
O que também é justificado dado o hemocentro estudado ser de Porto Alegre, cidades mais distantes doariam em localidads próximas.
<br />


```{r}
first_ten %>% 
  ggplot(mapping = aes(x = Cidade, y = Doacoes))+
  geom_col() +
  ylab("Quantidade de doações")+
  theme(axis.text=element_text(size=8),
        axis.text.x = element_text(angle = 90, hjust = 1),
        axis.title=element_text(size=14,face="bold"))

```


<br />
Bom, nada de mais, é de esperar que tais cidades apareçam como as cidades com maior quantidade de doadores, visto sua população. Vamos partir para algo mais interessante: vamos analisar as 10 cidades onde temos uma proporção de doações maior, em relação a quantidade de habitantes.

#### Comparando o percentual de doações baseando-se na quantidade de habitantes.
Vamos começar carregando o indicador populacional por cidades do estado do RS. Para isso vamos usar o conjunto de dados citados acima, já trabalhado para que forneça os dados necessários.
<br />


```{r}

# O ideal era colocar esse trecho de código em uma função, para não ter que ficar replicando, pois vou usar posteriormente

carrega_cidades <- function(){
  cidades <- read.csv2(file = '20170831populacao-municipio-sexo-fx-etaria2.csv', sep = ",")
  cidades$MUNICÍPIO <- str_to_upper(cidades$MUNICÍPIO)
  cidades$MUNICÍPIO <- stri_trans_general(cidades$MUNICÍPIO,"Latin-ASCII")
  colnames(cidades)[2]  <- "CIDADE"  
  return(cidades)
}


pop_cidades <- carrega_cidades()

#Vamos validar a classe das colunas
#lapply(pop_cidades, class)

head(pop_cidades)
```


<br />
Bom, os nomes das cidades estão em formato normal quando que os do nosso dataset de doações estão todos em caixa alta.
Vamos ter que trabalhar os dos dois, pois parece que alguns dos registros do dataset de doações não estão em caixa alta, fora a questão de acentuação.
<br />


```{r}
pop_cidades$CIDADE <- str_to_upper(pop_cidades$CIDADE)
pop_cidades$CIDADE <- stri_trans_general(pop_cidades$CIDADE,"Latin-ASCII")

head(pop_cidades)
```


<br />
Quase pronto, antes precisamos ter as tabelas com o mesmo nome para a coluna Municipio, hoje no dataset de doações
estão com nome de 'CIDADE' e no de pop_cidades está como 'MUNICIPIO'.
Para padronizar, vamos renomear a tabela pop_cidade, até pelo fato do dataset estar com 'cidade' no nome.
<br />


```{r}
colnames(pop_cidades)[1]  <- "CODIGO"
colnames(pop_cidades)[4]  <- "TOTAL_H"
colnames(pop_cidades)[5]  <- "TOTAL_M"

#Listando somente as colunas que nos interessam
pop_cidades <- pop_cidades[,c("CODIGO","CIDADE","TOTAL", "TOTAL_H", "TOTAL_M")]

head(pop_cidades)
```


<br />
Perfeito, agora podemos unir a tabela de municípios com a tabela de doações.
<br />


```{r}
doacoes <- doacoes %>%
  subset(!is.null(CIDADE) & CIDADE != 'NULL')

doacoes <- doacoes %>%
  left_join(pop_cidades, by = "CIDADE") 

head(doacoes)
```


<br />
Agora vamos calcular a proporção de doações em relação a população da cidade.
Vamos começar com uma análise mais ampla, vamos agrupar por cidade e depois por cidade e sexo.
<br />



#### Agrupamento por CIDADE
```{r}
doacoes$CIDADE <- as.factor(doacoes$CIDADE)

group_cidade <- group_by(doacoes, CIDADE, TOTAL, TOTAL_H, TOTAL_M)%>%
  summarise(DOACOES=n()) %>%
  arrange(-DOACOES)


group_cidade$PROPORCAO <- (group_cidade$DOACOES/group_cidade$TOTAL)

group_cidade <- group_cidade %>% 
  arrange(-PROPORCAO)

```
<br />


#### As cidades com maior proporção de doações por habitantes
```{r}
group_cidade %>% 
  head(n = 10) %>%
  ggplot(mapping = aes(x = CIDADE, y = PROPORCAO))+
  geom_bar(stat = "identity")+
  ylab("Proporção")+
  coord_flip()+
  theme(axis.text=element_text(size=7),
        axis.text.x = element_text(angle = 90, hjust = 1),
        axis.title=element_text(size=14,face="bold"))
```

<br />
#### Agrupamento por CIDADE e SEXO
Para agrupamento por cidade, vamos fazer diferente, vamos dividir nosso dataset em dois, pois temos os casos de mulheres e homens, provavelmente
a proporção de doação será diferente em uma mesma cidade para homens e para mulheres.
<br />

```{r}

# Começamos agrupando o nosso dataset por sexo.
group_cidade_sexo <- group_by(doacoes, CIDADE, TOTAL, TOTAL_H, TOTAL_M, SEXO)%>%
  summarise(DOACOES=n())

group_cidade_sexo$PROPORCAO <- group_cidade_sexo$DOACOES/group_cidade_sexo$TOTAL

#Ok, agora precisamos separar mulheres e homens já aproveitando para remover dados incompletos.
group_cidade_homens <- subset(group_cidade_sexo, SEXO == 'M')
group_cidade_homens <- group_cidade_homens[complete.cases(group_cidade_homens[,1:7]),]

group_cidade_mulheres <- subset(group_cidade_sexo, SEXO == 'F')
group_cidade_mulheres <- group_cidade_mulheres[complete.cases(group_cidade_mulheres[,1:7]),]

#Agora vamos filtrar somente as 10 cidades com maiores proporções de doação para cada sexo.
group_cidade_homens <- group_cidade_homens %>%
  arrange(-PROPORCAO) %>%
  head(n=10)

group_cidade_mulheres <- group_cidade_mulheres %>%
  arrange(-PROPORCAO) %>%
  head(n=10)

#Pronto, agora vamos agrupar novamente os dados para então plotarmos esses valores.
group_cidade_sexo <- bind_rows(group_cidade_homens, group_cidade_mulheres)

head(group_cidade_sexo)
```


<br />
#### As cidades com maior proporção de doações por habitantes separados por sexo
```{r}
plot_m <- group_cidade_sexo %>%
  subset(SEXO == 'M') %>%
  ggplot(mapping = aes(x = CIDADE, y = PROPORCAO))+
  geom_bar(stat = "identity")+
  ylab("Masculino")+
  theme(axis.text=element_text(size=7),
        axis.text.x = element_text(angle = 90, hjust = 1),
        axis.title=element_text(size=14,face="bold"))

plot_f <- group_cidade_sexo %>%
  subset(SEXO == 'F') %>%
  ggplot(mapping = aes(x = CIDADE, y = PROPORCAO))+
  geom_bar(stat = "identity")+
  ylab("Feminino")+
  theme(axis.text=element_text(size=7),
        axis.text.x = element_text(angle = 90, hjust = 1),
        axis.title=element_text(size=14,face="bold"))


grid.arrange(plot_m, plot_f, ncol = 2)
```


<br />
#### Exibindo proporção de doações para cada gênero em todas as 10 cidades com maior proporção para cada gênero
```{r}
group_cidade_sexo %>%
  subset(CIDADE %in% group_cidade_sexo$CIDADE) %>%
  ggplot(mapping = aes(x = CIDADE, y = PROPORCAO, color= SEXO, fill=SEXO))+
  geom_bar(stat = "identity")+
  ylab("Proporção")+
  theme(axis.text=element_text(size=7),
        axis.text.x = element_text(angle = 90, hjust = 1),
        axis.title=element_text(size=14,face="bold"))  
```
Podemos observar casos onde temos doações somente de homens e casos onde temos cidades com doações somente de mulheres, interessante.

<br />

### Tipos de doações
Vamos analisar os tipos de doações e a quantidade de cada tipo. Vamos começar focando nas cidades onde as mulheres tiveram 100% das doações e onde os homens foram responsáveis por 100% delas.
<br />

#### Tipo de doações onde homens tiveram 100% de doações
```{r}
nomes <- c("ESTEIO", "MORRO REUTER", "FELIZ", "TRES FORQUILHAS")

doacoes %>%
  filter(CIDADE %in% nomes) %>%
  ggplot(mapping = aes(x = TIPO_DOACAO))+
  geom_bar()+
  labs(title="Cidades com doacoes 100% de homens")+
  ylab("Quantidade")+
  xlab("Tipo")+
  coord_flip()+
  theme(axis.text=element_text(size=8),
        plot.title = element_text(color="red", size=12, face="bold.italic"),
        axis.title=element_text(size=14,face="bold")) 
```


<br />
#### Tipo de doações onde mulheres tiveram 100% de doações
```{r}
nomes <- c("BOM PRINCIPIO", "BOM RETIRO DO SUL", "SANTA MARIA DO HERVAL", "MINAS DO LEAO")

doacoes %>%
  filter(CIDADE %in% nomes) %>%
  ggplot(mapping = aes(x = TIPO_DOACAO))+
  geom_bar()+
  labs(title="Cidades com doacoes 100% de mulheres")+
  ylab("Quantidade")+
  xlab("Tipo")+
  coord_flip()+
  theme(axis.text=element_text(size=8),
        plot.title = element_text(color="red", size=12, face="bold.italic"),
        axis.text.x = element_text(angle = 90, hjust = 1),
        axis.title=element_text(size=14,face="bold")) 
```


<br />
Nesses casos onde os homens tiveram doações 100% dos casos, temos o dobro de doações de onde tivemos mulheres com 100% das doações.
Vamos analisar todo o dataset por tipo de doação, separando por sexo.
<br />


#### Quantidade de doações x Tipo x Sexo
```{r}
doacoes %>%
  ggplot(mapping = aes(x = TIPO_DOACAO))+
  geom_bar()+
  labs(title="Quantidade de doações x Tipo x Sexo")+
  ylab("Quantidade")+
  xlab("Tipo")+
  coord_flip()+
  theme(axis.text=element_text(size=5),
        plot.title = element_text(color="red", size=12, face="bold.italic"),
        axis.text.x = element_text(angle = 90, hjust = 1),
        axis.title=element_text(size=14,face="bold"))+
  facet_wrap(~ SEXO, ncol = 1)
```


<br />
Em ambos os sexos temos mais doações do tipo 'Sangue total reposição' e 'Sangue total espontânea' com o tipo 'Plaquetaferese espontânea' como o terceiro mais citado. Por mais que as doações por reposição sejam a maioria, temos que notar que doações onde a mesma é feita de forma espontânea (ou seja, sem a intenção de ajudar alguém específico) está bem próxima das doações feitas com ojetivando alguém. 
<br />
Vamos agora focar na cidade com maior proporção de doações para verificar se temos algum padrão ou mesmo se conseguiremos identificar algum padrão.
<br />

#### Analizando o cenário de Sertão Santana - Tipo Sanguíneo
```{r}
tipo_sangue <- subset(doacoes, CIDADE == 'SERTAO SANTANA') %>%
  group_by(ABO_DOADOR, SEXO)%>%
  summarise(QUANTIDADE=n())
 
tipo_sangue%>%
 ggplot(mapping = aes(x = ABO_DOADOR, y = QUANTIDADE))+
 geom_bar(stat = "identity")+
  geom_text(aes(label=QUANTIDADE), vjust=-0.2, color="blue") +
 labs(title="Quantidade de doação por tipo sanguíneo e sexo")+
 ylab("Quantidade")+
 xlab("Tipo Sanguíneo")+
 theme(plot.title = element_text(color="red", size=12, face="bold.italic"),
       axis.text.x = element_text(angle = 90, hjust = 1),
       axis.title=element_text(size=14,face="bold"))+
  facet_wrap(~SEXO, ncol=2)
```
<br />

Ok, parece que temos um padrão de doador, pois os tipos sanguíneos se relacionam. Vamos investigar mais a fundo os dados.

<br />

#### Tipo de Doação em Sertão Santana
```{r}
doacoes %>%  
 subset(CIDADE == 'SERTAO SANTANA') %>%
 group_by(TIPO_DOACAO, SEXO)%>%
 summarise(QUANTIDADE=n())%>%
 ggplot(mapping = aes(x = TIPO_DOACAO, y = QUANTIDADE))+
  geom_bar(stat = "identity")+
  geom_text(aes(label=QUANTIDADE), vjust=0, color="red") +
  labs(title="Quantidade por Tipo de doação e sexo")+
  ylab("Quantidade")+
  xlab("Tipo Doação")+
  theme(plot.title = element_text(color="red", size=12, face="bold.italic"),
       axis.text.x = element_text(angle = 90, hjust = 1, size = 8),
       axis.title=element_text(size=14,face="bold"))+
  facet_wrap(~SEXO, ncol=2)
```

<br />
Aqui podemos ver o que a maioria das doações foram para Reposição, ou seja, com o foco em alguém específico. Tivemos algumas doações espontâneas, mas nem se compara com o comportamento encontrado
na análise geral. Vamos analisar o período de tais doações, verificar se tais doações tiveram um acúmulo em um período específico ou não.
<br />

#### Analisando o período das doações de Sertão Santana 
Vamos analisar o período em que ocorreram as doações da população de Sertão Santana, para então tentar localizar o possível motivo que fez com que uma cidade pequena tivesse um case tão peculiar de doações.
```{r}
carregar_dados_formatados <- function(cidade, df) {
  
  df_aux <- df %>%
    subset(CIDADE == cidade & ABO_DOADOR != 'NULL')
  
  # Convertemos a data de factor para Date
  df_aux$DT_DOACAO <- as.Date(df_aux$DT_DOACAO, format = "%d/%m/%Y") 
  df_aux$MONTH <- factor(month(df_aux$DT_DOACAO))
  df_aux$YEAR <- factor(year(df_aux$DT_DOACAO))
  return(df_aux)
}

# Começamos primeiro filtrando os resultados referentes a S. Santana
sertao_santa <- carregar_dados_formatados('SERTAO SANTANA', doacoes)

sertao_santana %>%
  group_by(YEAR)%>%
  summarise(QUANTIDADE=n())%>%
  ggplot(mapping = aes(x = YEAR, y = QUANTIDADE))+
    geom_bar(stat = "identity")+
    geom_text(aes(label=QUANTIDADE), vjust=0, color="red") +
    labs(title="Doações por Ano na cidade de Sertão Santana")+
    ylab("Quantidade")+
    xlab("Ano")+
    theme(plot.title = element_text(color="red", size=12, face="bold.italic"),
         axis.text.x = element_text(angle = 90, hjust = 1),
         axis.title=element_text(size=14,face="bold"))
```

<br />
Agora vamos analisar o caso de doações por mês.
<br />

```{r}

sertao_santana %>%
  group_by(MONTH)%>%
  summarise(QUANTIDADE=n())%>%
  ggplot(mapping = aes(x = MONTH, y = QUANTIDADE))+
    geom_bar(stat = "identity")+
    geom_text(aes(label=QUANTIDADE), vjust=0, color="red") +
    labs(title="Doações por Mês na cidade de Sertão Santana")+
    ylab("Quantidade")+
    xlab("Mês")+
    theme(plot.title = element_text(color="red", size=12, face="bold.italic"),
         axis.text.x = element_text(angle = 90, hjust = 1),
         axis.title=element_text(size=14,face="bold"))

```

<br />
Não conseguimos ter uma ideia de destaque nesses dados, talvez se pegarmos o ano com mais doações e nesse ano analisarmos a quantidade de doações por 
mês possamos encontrar algum caso onde tenhamos uma quantidade maior de doações.
Vamos pegar o caso de 2016, onde temos quase 50% a mais de doações que os demais anos.
<br />

```{r}

sertao_santana %>%
  subset(YEAR == '2016') %>%
  group_by(MONTH)%>%
  summarise(QUANTIDADE=n())%>%
  ggplot(mapping = aes(x = MONTH, y = QUANTIDADE))+
    geom_bar(stat = "identity")+
    geom_text(aes(label=QUANTIDADE), vjust=0, color="red") +
    labs(title="Doações por Mês na cidade de Sertão Santana no ano de 2016")+
    ylab("Quantidade")+
    xlab("Mês")+
    theme(plot.title = element_text(color="red", size=12, face="bold.italic"),
         axis.text.x = element_text(angle = 90, hjust = 1),
         axis.title=element_text(size=14,face="bold"))

```

<br />
Ok, temos 6 meses com pouquíssimas doações, 1 mês com nenhuma doação 6 meses que se destacam, com destaque para 3 meses: Abril, Julho e Outubro.
Vamos começar analisando o período em que foram feitas tais doações.
<br />

```{r}
sertao_santana %>%
  subset(YEAR == '2016' & MONTH == "4" ) %>%
  group_by(DT_DOACAO)%>%
  summarise(QUANTIDADE=n())%>%
  ggplot(mapping = aes(x = DT_DOACAO, y = QUANTIDADE))+
    geom_bar(stat = "identity")+
    geom_text(aes(label=QUANTIDADE), vjust=0, color="red") +
    labs(title="Doações Sertão Santana no mês de Abril de 2016")+
    ylab("Quantidade")+
    xlab("Data")+
    theme(plot.title = element_text(color="red", size=12, face="bold.italic"),
         axis.text.x = element_text(angle = 90, hjust = 1),
         axis.title=element_text(size=14,face="bold"))
```

<br />
O interessante aqui é que temos 78 doações no dia 9 de abril. Uma quantidade bem anormal para uma cidade de 5 mil habitantes. Vamos analisar o tipo sanguíneo dos doadores.
<br />

```{r}
sertao_santana %>%
  subset(DT_DOACAO == as.Date('2016-04-09')) %>%
  group_by(ABO_DOADOR)%>%
  summarise(QUANTIDADE=n())%>%
  ggplot(mapping = aes(x = ABO_DOADOR, y = QUANTIDADE, fill = ABO_DOADOR))+
    geom_bar(stat = "identity")+
    geom_text(aes(label=QUANTIDADE), vjust=0) +
    labs(title="Doações Sertão Santana por Tipo, 09 de Abril de 2016")+
    ylab("Quantidade")+
    xlab("Tipo Sanguíneo")+
    theme(plot.title = element_text(color="red", size=12, face="bold.italic"),
         axis.text.x = element_text(angle = 90, hjust = 1),
         axis.title=element_text(size=14,face="bold"))
```

<br />
Temos um padrão aqui, segundo o site da Cruz Vermelha(https://www.redcrossblood.org/donate-blood/how-to-donate/types-of-blood-donations/blood-types.html#), pessoas do tipo sanguíneo A, AB e O podem doar todas em específico para o tipo sanguíneo AB.
Vamos gerar um novo gráfico com os demais dias do mês de abril e verificar se temos o mesmo padrão de doador.
<br />

```{r}
sertao_santana %>%
  subset(YEAR == '2016' & MONTH == "4" ) %>%
  group_by(ABO_DOADOR, DT_DOACAO)%>%
  summarise(QUANTIDADE=n())%>%
  ggplot(mapping = aes(x = ABO_DOADOR, y = QUANTIDADE, fill = ABO_DOADOR))+
    geom_bar(stat = "identity")+
    geom_text(aes(label=QUANTIDADE), vjust=0) +
    labs(title="Doações Sertão Santana por Tipo, mês de Abril - 2016")+
    ylab("Quantidade")+
    xlab("Tipo Sanguíneo")+
    theme(plot.title = element_text(color="red", size=12, face="bold.italic"),
         axis.text.x = element_text(angle = 90, hjust = 1),
         axis.title=element_text(size=14,face="bold"))+
  facet_wrap(~DT_DOACAO, ncol = 2)
```

<br />
No dia 16 temos quase o mesmo comportamento do dia 9, a única diferênça é que temos doadores com o tipo sanguíneo B e não mais os do tipo AB, mas ainda segundo o site da Cruz Vermelha, doadores do tipo B podem doar para pessoas do tipo AB, nossa constante nesse cenário.
<br />
Vou mudar a perspectiva, vamos analisar o perfil desses doadores, começando pela idade desses doadores.
<br />


### Doações e Idade
#### Criando função para calcular a idade dos doadores
Nosso dataset não possuí a idade dos doadores já calculad, mas possuí a data de nascimento.
Vamos então criar uma função para calcular a idade dos doadores.
```{r}
calc_idade <- function(data_str) {
  data_nasc <- as.Date(as.character(data_str), format="%d/%m/%Y")
  years <- as.numeric(difftime(Sys.Date(), data_nasc, unit="weeks"))/52.25
  return(as.numeric(round(years)))
}
```


<br />
#### Aplicando função no DF
```{r}
doacoes$IDADE <- sapply(doacoes$DATA_NASC, calc_idade)

# Recarregando os dados, agora com a coluna IDADE
sertao_santana <- carregar_dados_formatados('SERTAO SANTANA', doacoes)

summary(doacoes$IDADE)
```


<br />
#### Distribuição de doações por idade e sexo
Vamos analisar a distribuição de idade dos doadores, novamente agrupado por sexo.
```{r}
doacoes %>%
  group_by(IDADE, SEXO)%>%
  summarise(DOACOES=n()) %>%
  ggplot(mapping = aes(x = IDADE, y = DOACOES, color=SEXO))+
  geom_line()+
  labs(title="Quantidade de doacoes x Idade x Sexo")+
  ylab("Quantidade")+
  xlab("Idade")+
  theme(axis.text=element_text(size=5),
        plot.title = element_text(color="red", size=12, face="bold.italic"),
        axis.text.x = element_text(angle = 90, hjust = 1),
        axis.title=element_text(size=14,face="bold"))
```


<br />
#### Distribuição de idade entre os doados agrupados por sexo
```{r}
doacoes %>%
  ggplot(mapping = aes(x = IDADE))+
  geom_histogram()+
  labs(title="Quantidade de doações x Tipo x Sexo")+
  ylab("Quantidade")+
  xlab("Idade")+
  theme(axis.text=element_text(size=5),
        plot.title = element_text(color="red", size=12, face="bold.italic"),
        axis.text.x = element_text(angle = 90, hjust = 1),
        axis.title=element_text(size=14,face="bold"))+
  facet_wrap(~ SEXO, ncol = 1)
```
 
 <br />

```{r}
sertao_santana %>%
  subset(YEAR == '2016' & MONTH == "4" ) %>%
  group_by(IDADE, SEXO)%>%
  summarise(QUANTIDADE=n())%>%
  ggplot(mapping = aes(x = IDADE, y = QUANTIDADE, color=SEXO))+
    geom_line()+
    labs(title="Doações Sertão Santana distribuído por idade e sexo, mês de Abril - 2016")+
    ylab("Quantidade")+
    xlab("Idade")+
    theme(plot.title = element_text(color="red", size=12, face="bold.italic"),
         axis.text.x = element_text(angle = 90, hjust = 1),
         axis.title=element_text(size=14,face="bold"))
```


<br />
Se analisarmos o comportamento da distribuição, veremos que até a faixa dos 45 anos temos quase o mesmo comportamento, a diferença é que homens apresentam uma idade um pouco maior que as mulheres, mas o comportamento da linha segue o mesmo padrão, a partir dos 45 podemos notar que temos mais doações de homens.
<br />
Vou focar agora na escolaridade, não creio que possamos ter algum padrão, por se tratar de uma cidade do interior provavelmente o nível de escolaridade vai estar nivelado, dado as dificuldades de locomoção para instituições de ensino, veremos.
<br />


```{r}
sertao_santana %>%
  subset(YEAR == '2016' & MONTH == "4" ) %>%
  group_by(ESCOLARIDADE, SEXO)%>%
  summarise(QUANTIDADE=n())%>%
  ggplot(mapping = aes(x = ESCOLARIDADE, y = QUANTIDADE, fill=SEXO))+
    geom_bar(stat = "identity")+
    labs(title="Doações Sertão Santana distribuído por escolaridade e sexo, mês de Abril - 2016")+
    ylab("Quantidade")+
    xlab("Escolaridade")+
    theme(plot.title = element_text(color="red", size=12, face="bold.italic"),
         axis.text.x = element_text(angle = 90, hjust = 1),
         axis.title=element_text(size=14,face="bold"))+
  facet_wrap(~SEXO)
```


<br />
Temos uma ideia da distribuição de escolaridade dos doadores de Sertão Santa, vou comparar agora com a distribuição geral dos doadores e ver se segue o mesmo padrão.
<br />


```{r}
doacoes %>%
  subset(ESCOLARIDADE != 'NULL' & !is.null(ESCOLARIDADE)) %>%
  group_by(ESCOLARIDADE, SEXO)%>%
  summarise(QUANTIDADE=n())%>%
  ggplot(mapping = aes(x = ESCOLARIDADE, y = QUANTIDADE, fill=SEXO))+
    geom_bar(stat = "identity")+
    labs(title="Doações por escolaridade e sexo - Geral")+
    ylab("Quantidade")+
    xlab("Escolaridade")+
    theme(plot.title = element_text(color="red", size=12, face="bold.italic"),
         axis.text.x = element_text(angle = 90, hjust = 1),
         axis.title=element_text(size=14,face="bold"))+
  facet_wrap(~SEXO)
```


<br />
Não temos exatamente o mesmo comportamento de Sertão Santa, devido as caracteristicas do interior. Mas Podemos notar que em ambos os casos o perfil dos homens tem destaque entre homens com Ensino Médio Completo e Fundamental Incompleto, talvez esse seja o  espelho de nossa sociedade? Talvez conseguindo um conjunto de dados sobre escolaridade possamos analisar com mais precisão, mas os dados nos levam a ponderar que talvez teríamos um destaque para pessoas com superior incompleto e completo, visto que nossa população possuí um baixo índice de pessoas com escolaridade em nível superior e nos dados temos uma grande quantidade de doações deste grupo.
<br />
Voltemos ao perfil dos doadores de Sertão Santana. Vou analisar a distribuição da idade dos mesmos.
<br />


```{r}
doacoes %>%
  group_by(IDADE, SEXO)%>%
  summarise(QUANTIDADE=n())%>%
  ggplot(mapping = aes(x = IDADE, y = QUANTIDADE, color=SEXO))+
    geom_line(stat = "identity")+
    labs(title="Distribuição de Idade - Sertão Santana")+
    ylab("Quantidade")+
    xlab("Idade")+
    theme(plot.title = element_text(color="red", size=12, face="bold.italic"),
         axis.text.x = element_text(angle = 90, hjust = 1),
         axis.title=element_text(size=14,face="bold"))
```


<br />
A distribuição das idades se comporta quase da mesma maneira, podemos ver que somente na faixa dos 26 anos os homens ficam com uma doação menor que as mulheres. Mas este gráfico ainda não expressa a verdade dos fatos, vamos trabalhar aqui com a ideia da proporção entre os sexos, assim teremos uma ideia real da quantidade de doações dado a população e a distrinuição de idade. 
<br />
Vou pegar o dataset "cru" informado pelo link da entidade estadual(informado acima) onde temos a distribuição por faixa etária e por município. E para cada grupo de faixa etária vou contar o total de doações, com isso teremos uma proporção de doações por faixa etária, podemos até aproveitar a ideia e aplicar em todo dataset posteriormente.
<br />

<br />
Vamos carregar novamente o dataset de populações, já que havíamos removido as colunas que até então eram desnecessárias, agora já se fazem necessárias.
<br />


```{r}

# Carregando o dataset novamente, para carregar as colunas que haviam sido removidas.
pop_cidades <- carrega_cidades()
df_idade <- data.frame()

for (column in names(pop_cidades)) {
  
  inicial <- (-1)
  final <- (-1)
  label <- ""
  
  if(grepl("Homens...", column)){
    inicial <- as.numeric(substr(column, 13, 14))
    final <- as.numeric(substr(column, 18, 19))
    label <- "M"
  }else if(grepl("Mulheres...", column)){
    inicial <- as.numeric(substr(column, 15, 16))
    final <- as.numeric(substr(column, 20, 21))
    label <- "F"
  }
  
  if(inicial > -1){
    aux <- sertao_santana %>% 
            subset(IDADE >= inicial & IDADE <= final) %>%
            group_by(SEXO) %>%
            summarise(QUANTIDADE=n())
    
    quantity <- 0
    
    if (length(aux[aux$SEXO == label,]$QUANTIDADE) > 0){
      quantity <- aux[aux$SEXO == label,]$QUANTIDADE
    }
    
    df_idade <- rbind(df_idade, data.frame(paste(c(inicial, final), collapse = "-"),
                                           pop_cidades[pop_cidades$CIDADE == 'SERTAO SANTANA',][column][[1]],
                                           quantity,
                                           label))
  }
}

colnames(df_idade) <- c("FAIXA", "POPULACAO", "DOACOES", "SEXO")

df_idade %>%
  ggplot(mapping = aes(x = FAIXA, y = DOACOES/POPULACAO, fill=SEXO))+
    geom_bar(stat = "identity")+
    labs(title="Proporção de Doações por Faixa Etária e Sexo - Sertão Santana")+
    ylab("Proporção Por Faixa Etária")+
    xlab("Idade")+
    theme(plot.title = element_text(color="red", size=12, face="bold.italic"),
         axis.text.x = element_text(angle = 90, hjust = 1),
         axis.title=element_text(size=14,face="bold"))+
  facet_wrap(~SEXO)
```

```{r}
g1 <- df_idade %>%
  ggplot(mapping = aes(x = FAIXA, y = POPULACAO, fill=SEXO))+
    geom_bar(stat = "identity")+
    labs(title="Habitantes por Faixa Etária e Sexo - Sertão Santana")+
    ylab("Habitantes")+
    xlab("Idade")+
    theme(plot.title = element_text(color="red", size=12, face="bold.italic"),
         axis.text.x = element_text(angle = 90, hjust = 1),
         axis.title=element_text(size=14,face="bold"))+
  facet_wrap(~SEXO)

g2 <- df_idade %>%
  ggplot(mapping = aes(x = FAIXA, y = DOACOES, fill=SEXO))+
    geom_bar(stat = "identity")+
    labs(title="Doações por Faixa Etária e Sexo - Sertão Santana")+
    ylab("Quantidade de Doações")+
    xlab("Idade")+
    theme(plot.title = element_text(color="red", size=12, face="bold.italic"),
         axis.text.x = element_text(angle = 90, hjust = 1),
         axis.title=element_text(size=14,face="bold"))+
  facet_wrap(~SEXO)

grid.arrange(g1, g2)
```

```{r}

sertao_santana %>%
  ggplot(mapping = aes(x = IDADE, fill=SEXO))+
    geom_histogram(binwidth = 1)+
    labs(title="Proporção de Doações por Faixa Etária e Sexo - Sertão Santana")+
    ylab("Proporção Por Faixa Etária")+
    xlab("Idade")+
    theme(plot.title = element_text(color="red", size=12, face="bold.italic"),
         axis.text.x = element_text(angle = 90, hjust = 1),
         axis.title=element_text(size=14,face="bold"))

```

<br />
#### Analisando as doações da cidade de Porto Alegre
```{r}
poa_df <- doacoes %>%
  subset(doacoes$CIDADE == 'PORTO ALEGRE' & doacoes$BAIRRO != 'NULL' & !is.null(doacoes$BAIRRO))

poa_df$BAIRRO <- as.factor(poa_df$BAIRRO)
print('Sumário por bairros.')
head(summary(poa_df$BAIRRO))
```


<br />
Ok, temos vários resultados, não seria nada interessante colocar todos esses valores em um gráfico.
Vamos limitar somente nos bairros com mais de 100 doadores.
<br />


#### Filtrando bairros
```{r}
poa_bairros_df <- poa_df[ poa_df$BAIRRO %in%  names(table(poa_df$BAIRRO))[table(poa_df$BAIRRO) > 2197] , ]

poa_bairros_df %>% 
  ggplot(mapping = aes(x = BAIRRO))+
  geom_bar() +
  ylab("Número de Doadores")+
  labs(title="Quantidade Doadores por Bairro")+
  theme(axis.text=element_text(size=7),
        axis.text.x = element_text(angle = 90, hjust = 1),
        axis.title=element_text(size=14,face="bold"))
```


<br />
#### Filtrando bairros e agrupando por sexo
```{r}
poa_bairros_df %>% 
  ggplot(mapping = aes(x = BAIRRO, color=SEXO, fill=SEXO))+
  geom_bar() +
  ylab("Número de Doadores")+
  labs(title="Quantidade Doadores por Bairro agrupado por Sexo")+
  theme(axis.text=element_text(size=7),
        axis.text.x = element_text(angle = 90, hjust = 1),
        axis.title=element_text(size=14,face="bold"))
```


<br />
#### Distribuição dos dados por idade
```{r}
doacoes %>% 
  ggplot(mapping = aes(x = IDADE))+
  geom_histogram(binwidth = 1)+
  ylab("Quantidade")+
  theme(axis.text=element_text(size=7),
        axis.title=element_text(size=14,face="bold"))
```


<br />
#### Distribuição dos dados por idade e sexo
```{r}
doacoes %>%
  ggplot(mapping = aes(SEXO, IDADE, color=SEXO))+
  geom_boxplot()
```


<br />
#### Distribuição dos dados por idade e sexo
```{r}
doacoes %>% 
  ggplot(mapping = aes(x = IDADE))+
  geom_histogram(binwidth = 2)+
  ylab("Quantidade")+
  theme(axis.text=element_text(size=7),
        axis.title=element_text(size=14,face="bold"))+
  facet_wrap( ~ SEXO, ncol = 2)
```


<br />
#### Distribuição dos dados por idade e sexo na cidade de Porto Alegre
```{r}
doacoes %>% 
  subset(CIDADE == 'PORTO ALEGRE') %>%
  ggplot(mapping = aes(x = IDADE))+
  geom_histogram(binwidth = 2)+
  ylab("Quantidade")+
  theme(axis.text=element_text(size=7),
        axis.title=element_text(size=14,face="bold"))+
  facet_wrap( ~ SEXO, ncol = 2)
```


<br />
#### Distribuição dos dados por idade e sexo nas principais cidades exceto Porto Alegre
```{r}
doacoes[ doacoes$CIDADE %in%  names(table(doacoes$CIDADE))[table(doacoes$CIDADE) > 2197] , ] %>% 
  subset(CIDADE != 'PORTO ALEGRE') %>%
  ggplot(mapping = aes(x = IDADE))+
  geom_histogram(binwidth = 1)+
  ylab("Quantidade")+
  theme(axis.text=element_text(size=7),
        axis.title=element_text(size=14,face="bold"))+
  facet_wrap( ~CIDADE, ncol = 2)
```



